臺灣桃園地方法院民事判決　　　　　　　　　　　　　九十三年度訴字第四六二號
　　原　　　告　財資企業股份有限公司
　　法定代理人　乙○○
　　訴訟代理人　甲○○
　　被　　　告　斌盛工業有限公司
　　法定代理人　丙○○
右當事人間確認訴訟事件，於民國九十三年十二月十四日辯論終結，本院判決如左：
    主    文
原告之訴及假執行之聲請均駁回。
訴訟費用由原告負擔。
    事    實
甲、原告方面：
壹、聲明：
  一、確認彭榮盛對被告於民國九十二年十二月份起至九十三年四月八日止，每月在
      新臺幣（下同）九千三百三十三元範圍內之薪資債權存在，被告應將上開扣押
      金額支付臺灣新竹地方法院。
  二、原告願供擔保請准予宣告假執行。
貳、陳述：
  一、緣訴外人彭榮盛對原告負有五十七萬元之債務，原告乃以臺灣新竹地方法院所
      核發之債權憑證為執行名義，聲請對債務人即訴外人彭榮盛之財產為強制執行
      ，經該院囑託鈞院執行，依據鈞院所核發九十二年度執助字一二０六號之執行
      命令，被告應按彭榮盛每月得支領之各項勞務報酬（包括薪俸、獎金、津貼及
      補助費等在內）三分之一之扣押範圍內，向臺灣新竹地方法院支付。詎被告竟
      主張彭榮盛對其另負有債務並主張互為抵銷，及彭榮盛另經新竹行政執行處查
      扣薪資中，無法依上開執行命令支付彭榮盛之薪資，而向鈞院對上開執行命令
      聲明異議。
  二、惟依民法第四百八十六條第一款之規定，彭榮盛之薪資債權於每期期滿之日才
      屆清償期，則被告主張以彭榮盛未屆清償期之薪資債權與其對彭榮盛之債權互
      為抵銷，顯與民法第三百三十四條第一項規定抵銷「須雙方債務均屆清償期」
      之要件不符，自不能依其抵銷之意思表示主張抵銷。而被告於九十二年十二月
      收受上開執行命令，其效力復及於彭榮盛之後發生之薪資債權，因被告與彭榮
      盛間所互負之債務並非均屆清償期，非適於抵銷之狀態，則被告主張之抵銷效
      力無由發生，故彭榮盛對被告上開受扣押命令之薪資債權至九十三年四月八日
      離職之日止，自仍存在。
參、證據：提出本院桃院興執九十二年執助六字第一二０六號執行命令影本一份、本
    院桃院興執九十二年執助六字第一二０六號民事執行處通知影本一紙、陳報狀影
    本一份、法務部行政執行署新竹行政執行處竹執戊九十年稅執字第五四九五二號
    執行命令影本一紙、本票影本一紙、借據影本一份、臺灣新竹地方法院新院錦執
    文四五四三字第二一二八一號債權憑證影本一份為證。
乙、被告方面：
    被告未於言詞辯論期日到場，據其以前到場所為之聲明及陳述略以：
壹、聲明：如主文第一項所示。
貳、陳述：
    訴外人彭榮盛於被告公司任職期間之九十二年八月二十三日，因倒車不慎而撞毀
    其客戶之貨物，被告遂與彭榮盛協議，由被告先賠償客戶貨物損壞之金額四十六
    萬元，再從九十二年十月開始，自彭榮盛每月二萬八千元之薪資中，按月扣款一
    萬元支付予被告以為償還。又因彭榮盛未繳納牌照稅，共積欠三萬八千九百三十
    四元稅款，新竹行政執行處於九十二年七月間，曾發竹執戊九十年稅執字第五四
    九五二號執行命令予被告，表示要執行彭榮盛對被告之薪資債權。綜上，彭榮盛
    對被告之薪資債權已無可供執行之餘額。另彭榮盛業於九十三年四月八日起自被
    告公司離職，自斯時起其對彭榮盛已不負任何薪資債務。
參、證據：提出勞工保險退保申報表影本一紙、員工離職申請書影本一紙為證。
丙、本院依職權調閱本院九十二年執助字第一二０六號執行卷宗及臺灣新竹地方法院
    九十二年度執字第一二四二三號執行卷宗。
    理      由
甲、程序方面：
一、被告未於言詞辯論期日到場，核無民事訴訟法第三百八十六條所列各款情形，爰
    依原告之聲請，由其一造辯論而為判決。
二、按確認法律關係之訴，非原告有即受確認判決之法律上利益者，不得提起，民事
    訴訟法第二百四十七條第一項前段定有明文。又所謂即受確認判決之法律上利益
    ，須因法律關係之存否不明確，致原告在私法上之地位有受侵害之危險，而此項
    危險得以對於被告之確認判決除去者，始為存在（最高法院二十七年度台上字第
    三一六號著有判例可資參照）。查本件係因原告聲請本院就訴外人彭榮盛對被告
    之薪資債權核發扣押及支付轉給命令，經被告聲明異議，原告乃依強制執行法第
    一百二十條第二項前段規定，提起本件訴訟，揆諸上開說明，應認有受確認判決
    之法律上利益。
乙、實體方面：
一、原告起訴主張：伊因訴外人彭榮盛積欠五十七萬元之債務，乃持臺灣新竹地方法
    院所核發之債權憑證為執行名義，聲請對彭榮盛之財產強制執行，嗣經該院囑託
    本院執行，而依據本院所核發九十二年度執助字一二０六號之執行命令，被告應
    按彭榮盛每月得支領之各項勞務報酬（包括薪俸、獎金、津貼及補助費等在內）
    三分之一之扣押範圍內，向臺灣新竹地方法院支付。詎被告竟主張彭榮盛對其另
    負有債務並主張互為抵銷，及彭榮盛另經新竹行政執行處查扣薪資中，無法依上
    開執行命令支付彭榮盛之薪資，而向本院對上開執行命令聲明異議，惟被告聲明
    異議狀中所主張以其對彭榮盛所負薪資債務與彭榮盛對其所負之四十六萬元債務
    互為抵銷乙節，應與民法第三百三十四條之規定不符，不能生抵銷之效力。故彭
    榮盛對被告薪資債權三分之一即九千三百三十三元自九十二年十二月受扣押起至
    九十三年四月八日離職止，仍然存在，應依上開執行命令支付臺灣新竹地方法院
    ，爰依強制執行法第一百二十條第二項之規定提起本件訴訟等語。
二、被告則以：訴外人彭榮盛於其公司任職期間曾不慎毀損其客戶之貨物，雙方協議
    由其先行賠償該客戶四十六萬元，彭榮盛再自被告應給付之薪資二萬八千元中按
    月提出一萬元以為償還。又因彭榮盛未繳納牌照稅，共積欠三萬八千九百三十四
    元稅款，新竹行政執行處於九十二年七月間，曾發竹執戊九十年稅執字第五四九
    五二號執行命令予被告，表示要執行彭榮盛對被告之薪資債權。綜上，彭榮盛對
    被告之薪資債權已無可供執行之餘額。另彭榮盛業於九十三年四月八日起自被告
    公司離職，自斯時起其對彭榮盛已不負任何薪資債務等語置辯。
三、原告主張：伊因訴外人彭榮盛積欠五十七萬元之債務，乃持臺灣新竹地方法院所
    核發之債權憑證為執行名義，聲請對彭榮盛之財產強制執行，嗣經該院囑託本院
    執行，而依據本院所核發九十二年度執助字一二０六號之執行命令，被告應按彭
    榮盛每月得支領之各項勞務報酬（包括薪俸、獎金、津貼及補助費等在內）三分
    之一之扣押範圍內，向臺灣新竹地方法院支付，嗣經被告聲明異議等事實，業據
    提出本院桃院興執九十二年執助六字第一二０六號執行命令影本一份、本院桃院
    興執九十二年執助六字第一二０六號民事執行處通知影本一紙、陳報狀影本一份
    、臺灣新竹地方法院新院錦執文四五四三字第二一二八一號債權憑證影本一份為
    證，而為被告所不爭執，復經本院依職權調閱本院九十二年執助字第一二０六號
    執行卷宗及臺灣新竹地方法院九十二年度執字第一二四二三號執行卷宗無訛，堪
    信為真實。原告進而主張被告對彭榮盛確有按月九千三百三十三元之薪資債務可
    供上開執行命令扣押並應支付予臺灣新竹地方法院等語，則為被告所否認，並以
    前詞為辯。經查：
    (一)關於被告抗辯：彭榮盛對其之薪資債權已受法務部行政執行署新竹行政執行處
      以竹執戊九十年稅執字第五四九五二號之執行命令將其每月應領薪津在三分之
      一範圍內予以扣押，並應按月將該金額開立支票交付該處等語，雖有原告所提
      出之該署執行命令影本附卷可憑，且為原告所不爭執，堪信屬實。惟依彭榮盛
      到庭所陳述：「（問：新竹行政執行處對你執行之金額為何？）我一共積欠三
      萬八千九百三十四元，已經繳納一萬六千三百七十六元，還有二萬二千五百五
      十八元尚未繳納。我自動繳納上開金額後，新竹行政執行處就沒有再按月執行
      我的薪資」等語（見本院卷附之九十三年六月十五日準備程序筆錄），可知法
      務部行政執行署新竹行政執行處於彭榮盛自動繳納部分欠款後，即未依該署執
      行命令按月收取彭榮盛於被告公司之薪資三分之一，是此部分即與本件原告主
      張被告應依本院上開執行命令按月將彭榮盛被扣押之薪資三分之一支付臺灣新
      竹地方法院等語是否為有理由無涉，被告辯稱彭榮盛因另案而為法務部行政執
      行署新竹行政執行處強制執行云云，不足為採。
    (二)關於被告辯稱：彭榮盛於任職其公司期間因不慎造成其客戶之損害，而約定由
      其先行賠償四十六萬，再自彭榮盛每月得自其公司領取之薪資二萬八千元中按
      月扣抵一萬元以為償還，兩相抵銷後，所餘已不足供本院上開執行命令執行等
      語，已有彭榮盛簽立予被告之借據及本票影本各一紙為證，而原告就被告所辯
      其與彭榮盛就上開四十六萬元債權之成立及所約定之清償方式固不爭執，惟主
      張被告對彭榮盛每月所負之薪資債務係於每月彭榮盛得收取時始屆清償期，則
      被告主張以其對彭榮盛所負未屆清償期之債務與彭榮盛對其所負之四十六萬元
      債務抵銷，顯未合於民法第三百三十四條之要件等語，而否認被告所為抵銷之
      意思表示為有效。經查：
      1.按受債權扣押命令之第三債務人，於扣押後，始對其債權人取得債權者，不
        得以其所取得之債權與受扣押之債權為抵銷。民法第三百四十條定有明文，
        依此反面解釋，則第三債務人取得之債權如於扣押前，自得主張抵銷。查本
        件第三債務人即被告對彭榮盛之前開四十六萬元債權係於九十二年九月十日
        取得，此為原告所不爭執，而本院上開扣押彭榮盛每月薪資三分之一之執行
        命令，則係於九十二年十一月二十五日送達於被告，於九十二年十二月七日
        字第一二○六號卷附第八、十頁之送達證書二件在卷可稽，則被告以該債權
        主張抵銷，即不受民法第三百四十條之限制，先予說明。
      2.次按，「二人互負債務，而其給付種類相同，並均屆清償期者，各得以其債
        務，與他方之債務互為抵銷」，民法第三百三十四條前段定有明文。惟「抵
        銷除法定抵銷之外，尚有約定抵銷，此項抵銷契約之成立及其效力，除法律
        另有規定（如民法第四百條以下交互計算之抵銷）外，無須受民法第三百三
        十四條所定抵銷要件之限制，即給付種類縱不相同或主張抵銷之主動債權已
        屆清償期，而被抵銷之被動債權雖未屆清償期，惟債務人就其所負擔之債務
        有期前清償之權利者，亦得於期前主張抵銷之。」最高法院五十年台上字第
        一八五二號亦著有判例可資參照。故對於將來之薪資債權，如雙方有約定可
        逕為抵銷者，自非法所不許。查本件被告係以其對彭榮盛之借款債權，與彭
        榮盛每月對被告之薪資債權，相互抵銷，二者債務給付種類相同（均屬金錢
        之債），且被告對彭榮盛之借款債權業已到期，此為原告所不爭執，雖彭榮
        盛對被告之薪資債權係屬將來之債，然彭榮盛既曾簽立前開借據予被告，表
        明：「經雙方協議由斌盛公司（即被告）先行支付賠償金額後須於員工彭榮
        盛每月薪資中扣除壹萬元作為償還．．．」等語，則被告依該借據之合意，
        自得對將來所負薪資債務行使抵銷權。是原告主張被告對彭榮盛所負之薪資
        債務未屆清償期，被告以之與彭榮盛所負之借款債務為抵銷之意思表示與法
        不合云云，無足為採。
      3.復按，強制執行法第一百二十二條規定：「債務人對第三人之債權，係維持
        債務人及其共同生活之親屬生活所必需者，不得為強制執行。」依其意旨可
        知，債務人對第三人之債權雖亦為強制執行法所定之執行標的，惟該等債權
        中屬於維持債務人及其共同生活之親屬生活所必需部分，即非屬債務人可供
        執行之財產。查本件債務人即彭榮盛對被告之薪資債權總額為每月二萬八千
        元，此為原告所不爭執，經被告行使抵銷權後，僅餘一萬八千元，依現今一
        般之物價水準，應認係維持彭榮盛及其共同生活之親屬生活所必需者，揆諸
        上開規定，應認係屬不得強制執行之財產。倘依原告之請求而確認被告每月
        對彭榮盛所負之薪資債權中有九千三百三十三元可供執行，並應支付臺灣新
        竹地方法院，則彭榮盛每月所得僅餘八千六百六十七元，遠低於最低基本工
        資一萬五千八百四十元之水準，顯然有違於上開規定，是原告於本件之主張
        ，即無可採。
四、綜上所述，被告辯稱彭榮盛對其負有四十六萬元之債務，約定按月自彭榮盛之薪
    資中扣抵一萬元以資償還，其所為抵銷之意思表示，與法相合，為有理由，依強
    制執行法第一百二十二條之規定，彭榮盛所餘薪資債權應屬不得強制執行之財產
    ，原告主張依強制執行法第一百二十條之規定，請求確認彭榮盛對被告於九十二
    年十二月份起至九十三年四月八日止，每月在九千三百三十三元範圍內之薪資債
    權存在，被告應將上開扣押金額支付臺灣新竹地方法院，為無理由，應予駁回。
    又原告之訴既經駁回，其假執行之聲請即失所附麗，自應併予駁回。
五、本件事證已臻明確，兩造其餘之主張、陳述及所提之證據資料，與判決基礎無涉
    ，爰不一一論述，附此敘明。
六、據上論結，原告之訴為無理由，依民事訴訟法第三百八十五條第一項前段、第七
    十八條，判決如主文。
中　　　華　　　民　　　國　　九十三　　年　　 十二 　　月　　二十八　　日
                                臺灣桃園地方法院民事第二庭
                                        審判長法      官  劉克聖
                                              法      官  周玉群
                                              法      官  范明達
右為正本係照原本作成
如對本判決上訴，須於判決送達後廿日內向本院提出上訴狀
中      華      民      國   九十三     年     十二     月     二十八   日
                                              法院書記官  李燕枝
